【裁判字號】    88,上更(一),851
【裁判日期】    890705
【裁判案由】    貪污治罪條例等
【裁判全文】
臺灣高等法院刑事判決                     八十八年度上更(一)字第八五一號
    上  訴  人
    即  被  告  丙○○
    選任辯護人  李惠平
右上訴人因貪污等案件，不服台灣台北地方法院八十六年度訴字第二二六一號，中華
民國八十七年三月十二日第一審判決（起訴案號：台灣台北地方法院檢察署八十六年
度偵字第一八七五六號）提起上訴，本院判決後經最高法院發回更審，本院判決如左
：
    主  文
原判決撤銷。
丙○○依據法令從事公務之人員，利用職務上之機會，詐取財物，處有期徒刑柒年陸
月，褫奪公權伍年。所得財物新台幣貳拾肆萬元，應予追繳發還被害人甲○○，如全
部或一部無法追繳時，應以丙○○財產抵償之。
如附表所示之物沒收。
    事  實
一、丙○○原任台北縣坪林鄉公所公墓管理員（已於民國八十六年二月一日離職），
    負責承辦該鄉公墓管理及公墓墓地使用許可證之核發業務，為據法令從事公務之
    人員。明知其管理之該鄉第八公墓不准設籍坪林鄉以外之人申請使用，且本鄉之
    人亦僅可請用九平方公尺（約二、七坪），收費新台幣（下同）一千元。緣有林
    錦燦、甲○○父子，因先人原葬於台北市大安區褔州山，政府興建北二高工程之
    需，限期遷葬，乃經由葬儀業者丁○○之介紹，認識與丙○○相識之造墓業者乙○○（對外自稱孫坤海），乃託乙○○代為向丙○○洽尋墓地，嗣乙○○乃為甲○○尋得台北縣坪林鄉第八公墓旁之土地，惟乙○○並不知所看中之地點並非第
    八公墓基地範圍內。八十五年七月三日甲○○攜款二十萬元（均千元現鈔）會同
    乙○○、丁○○前往拜訪丙○○，途中甲○○先將上款交乙○○簽收代管，以利
    辦事，同日中午時許，在台北縣坪林鄉五十八號一百公尺許之茶園旁道路碰到丙○○，乙○○當即面告甲○○欲在坪林鄉申請墓地六十坪，並將代管之二十萬元
    面交丙○○，丙○○明知甲○○不符申請資格，且所欲使用之土地並非第八公墓
    之土地，本應告以原諉而拒收，竟意圖為自己不法之所有，利用職務上之機會，
    未予告知，使甲○○不疑有詐，誤以為可合法申請六十坪之公墓墓地使用，任由
    乙○○將該款交由丙○○收受。約一周後，乙○○復為甲○○代墊不足之四萬元
    ，親送到台北縣坪林鄉坪林村水柳腳三十七號交與丙○○收受（該四萬元後於八
    十五年十二月十九日由甲○○交付同額支票一紙予丁○○，兌現後由丁○○將現
    金送還乙○○）；丙○○收受上開款項後，基於行使偽造公文書之概括犯意，即
    委託不知情之成年人在某地偽刻「台北縣坪林鄉坪林村辦公處印」公印一方及「
    坪林鄉長黃銘豊」簽名印章一個，並以之在不詳地點偽造公文書即「台北縣坪林
    鄉公墓墓地使用許可證」一紙，並蓋用上開偽造之公印及簽名印章，上載准許埋
    葬於第八公墓，使用面積三十坪，於八十五年八月中旬寄交甲○○，惟甲○○發
    現與原允六十坪面積不符，乃以電話向丙○○異議，經協調由甲○○將收到之三
    十坪許可證以掛號寄至前揭丙○○住處，經由陳妻楊慧芳於八十五年十二月二十
    一日收執；丙○○再持先前偽造之台北縣坪林鄉坪林村辦公處印及鄉長黃銘豊之
    條戳，連續在不詳地點，再偽造台北縣坪林鄉公墓墓地使用許可證（使用面積一
    八二平方公尺，約合五五坪）一張，於八十六年一月間，用其父陳諒發名義寄予
    林錦燦，使林錦燦、甲○○父子信以為真，據以造墓，連續行使偽造上開公文書
    ，足以生損害於台北縣坪林鄉公所、坪林鄉長黃銘豐及林錦燦、甲○○父子；嗣
    林錦燦、甲○○父子所建造之祖墳將完工時，經鄉民告知其非法使用坪林鄉土地
    ，乃向坪林鄉公所查詢，始知受騙。
二、案經甲○○訴由法務部調查局台北縣調查站移送臺灣臺北地方法院檢察署檢察官
    偵查起訴。
    理  由
一、訊之上訴人即被告丙○○矢口否認上開犯行，辯稱不認識甲○○，亦未曾收受本
    案之款項，且未核發本案之墓地使用書，又甲○○等實際建墓地屬國有林地，非
    在坪林鄉第八公墓，與伊無關，卷附墓地許可證及信封等上之字跡均非伊所寫，
    且卷內收據亦無伊之簽章，另甲○○、乙○○、丁○○於調查站、偵審就交錢之
    經過及如何得知申請費及如何決定坪數之經過，三人之證詞相互矛盾，前後不一
    ，且有關墓地之申請及費用，係由甲○○向乙○○、丁○○二人洽商，與伊無涉
    ，至伊之妻收受掛號信後，因伊不知何事，兼以當時正辦理辭職手續之中，疏未
    注意理會云云。但查：
  (一)右揭事實，業據被害人甲○○於調查局偵訊時及偵審中指訴甚詳，核與證人乙○○（即孫坤海）、丁○○於調查局偵訊時及偵審中供述情節相符；而證人乙○○
    確曾收受甲○○所交付之二十萬元及丁○○所交付之四萬元，合計二十四萬元等
    情，復有證人乙○○、丁○○二人所出具之收據二紙在卷可稽（見偵查卷廿四頁
    ），再者，乙○○於受甲○○等人之委託後，確有從事造墓之工作，而該墓地嗣
    經台北縣坪林鄉公所立牌警告不得擅自使用土地後，林錦燦尚樹立「敬告：此墓
    地業經奉台北縣坪林鄉公所許可使用墓地在案．．．」之牌示，此復有現場照片
    六張附卷可查（見偵查卷五六頁），是被害人甲○○所供確有委託證人乙○○造
    墓，有支付二十四萬元等情，核係真實，自可採信。
  (二)被害人甲○○委託乙○○造墓後，曾收受二份台北縣坪林鄉公墓墓地使用許可證
    ，第一份係以坪林鄉公所信封所寄發之墓地使用面積記載為三十坪（見偵查卷廿
    五頁），但因甲○○係申請六十坪土地，從而甲○○再與被告連繫，被告稱：「
    我為此打電話找丙○○，陳某表示，因為申請坪數較別人多，怕人說閒話，所以
    分開二次開立，等一段時間以後另發一張三十坪的許可證，並交待說不必掛意，
    可以開立了」（見偵查卷二十頁），而該份墓地使用許可證依甲○○所言：「（
    前發之墓地使用許可證有無寄回？）有的，丙○○要我寄到他家─台北縣坪林鄉
    ○○村○○○路三七號，說這樣比較方便，收到就能處理，不用轉來轉去，我就
    告知我父親林錦燦請他寄回，我父親在八十五年十二月二十日以雙掛號寄回，其
    回執係丙○○之妻楊慧芳簽收」（見偵查卷二十頁背面），此並有甲○○提出之
    雙掛號回執一紙在卷可稽（見偵查卷廿六頁），嗣甲○○果又收受墓地使用許可
    證一紙（即第二份墓地使用許可證），面積已更正為一八二平方公尺，而該墓地
    使用許可證係居住於台北縣坪林鄉○○村○○○路三七號之陳諒獲所寄發（陳諒
    獲即被告丙○○之父），此亦有該墓地許可證與信封在卷可稽（見偵查卷廿七頁
    ），由以上被害人甲○○之指述及卷附墓地許可證、信封、甲○○以雙掛號寄回
    之回執等觀之，被害人甲○○所述之各節，均有證物可資佐證。依被告所言其並
    不認識甲○○父子，而被害人甲○○、林錦燦父子竟知悉被告之姓名、私人住址
    ，且甲○○與被告協商後將記載錯誤之墓地使用許可證寄回予被告，復由被告之
    配偶簽收，再由被告之父親發函寄發正確面積之墓地使用許可證，可見甲○○將
    錯誤之墓地使用許可證寄回予被告，確實發揮「更正錯誤」之功用，益可證被害
    人甲○○所言應屬實。
  (三)甲○○之歷代先人均埋葬於台北市○○路頂面山，因北二高施工之故，需要遷葬
    至坪林鄉第八公墓，乃至台北市○○路○段二三九號丁○○所經營撿骨祭祀業務
    之商店委請丁○○幫忙處理，丁○○乃介紹乙○○與甲○○認識，由乙○○代為
    尋找墓地等情，業經甲○○、丁○○、乙○○等人供述明確（見偵查卷九、十四
    、十八頁）。而依造墓之證人乙○○於調查局調查時供述：「．．．申請人必須
    先向鄉公所取得公墓墓地使用許可證之後，才能造墓」，「（你有無向林錦燦收
    取申請墓地使用許可證費用？）記得在前開墓園尚未開始施用前，林錦燦曾於八
    十五年七月間，分二次各交付本人二十萬元及四萬元，要我轉交給坪林鄉公所公
    墓管理員丙○○，作為該墓園使用許可證申請費」，「（你有無將林錦燦委任你
    轉交給丙○○之廿四萬元交給丙○○？）有的，在八十五年七月三日約中午左右
    ，林錦燦的兒子甲○○有拿二十萬現金交給本人，我乃與他在往公墓路上，當面
    交給丙○○，後來隔了一陣子後，甲○○又拿四萬元給我，請我轉交給丙○○，
    我是把這四萬元由我本人直接交給丙○○」（見偵查卷九、十頁背面），證人丁○○於調查局調查時稱：「（此廿四萬元有無交付？如何交付？支付何人？）有
    共分二次支付，均是由甲○○支付，一次是二十萬元，一次是四萬元，是交給丙○○」，「（如何證明是將廿四萬元申請墓地使用許可證交付予丙○○？）二十
    萬元部分是原先甲○○與我、坤海叔（即乙○○）同在丙○○家中等丙○○時，
    由甲○○當我面交給孫坤海簽收（八五、七、三）委代為轉交丙○○的，而後來
    在回台北途中遇到丙○○，那時當場就由孫坤海交給丙○○，這時我也在場親眼
    看到，另外四萬元是因當天甲○○錢不夠，後來坤海叔告訴我這四萬元他已經先
    墊予丙○○，我乃轉告甲○○，而在八十五年底（八五、十二、十九）甲○○到
    我店裡拿他弟弟『骨灰』時交付本人一張支票（面額四萬元），好像是在本人收
    到這筆款後即拿現金給孫坤海，我也有在拿四萬元支票時簽收」（見偵查卷十五
    頁），另甲○○於調查局調查時亦稱：「分兩次交付，第一次二十萬元，第二次
    四萬元」，「和孫坤海約在八十五年（筆錄誤為八十六年）七月三日上午九、十
    點間在坪林鄉公所前見面，一起去找承辦人丙○○，但是丙○○不在辦公室，孫
    坤海帶我到陳某家中去找，亦不在家。等到十一點多，仍不見蹤影，我就將原先
    準備的二十萬元（皆千元券，用紙袋裝）交給孫坤海，請其簽收後代轉丙○○辦
    理。即開車載同來之丁○○走坪碇公路要回台北，剛好孫坤海也走同路，開車在
    前面，半路上遇到丙○○騎摩托車經過，孫某乃將其攔下，介紹給我認識，並告
    知要申請六十坪之土地建造墓園，隨由孫坤海將二十萬元申請費交給丙○○」，
    「（有無要求丙○○簽收？）沒有，因為孫坤海前已簽收，又看到其當面交給丙○○，應該不會有問題，乃未要求簽收」，「（第二次支付四萬元的經過情形？
    ）丁○○在八十五年十二月中旬替我弟弟撿骨時，表示剩下的四萬元申請費，已
    代我交付丙○○，我為此打電話給丙○○確認，問他我們申請六十坪墓地，剩下
    的四萬元使用費丁○○有無代交給他，他答『嗯』並未說明有無收到，陳某並要
    求我將前發的三十坪墓地使用許可證寄還給他，說是只能開立一張，而且我們錢
    已經在八十五年間繳清了，許可證一定要在年底前發給我們」，「（四萬元有無
    交給丁○○？）在八十五年十二月十九日交給丁○○四萬元支票一紙，並請其簽
    收」（見偵查卷十九頁、二十頁），三人所供相符，此外並有乙○○、丁○○簽
    收之收據二紙在卷可稽（見偵查卷廿四頁）。
  (四)於檢察官偵查時，證人乙○○、丁○○及被害人甲○○仍如前供述（見偵查卷三
    六至四二頁背面，五二至五五頁），至被告辯稱：八十六年九月十八日於檢察官
    訊問時，被害人甲○○有稱他沒有看清楚錢有沒有交給我，那個人不知是否是我
    ，但檢察官筆錄未記載云云（見本院卷十七頁背面），經本院當庭播放檢察官偵
    查中之錄音帶，該錄音帶並不清晰，被告之辯護人聽後認為甲○○所言似為「好
    像繳了，有一點距離，我們是說如果繳了就好」（見本院卷廿頁背面），查上開
    錄音帶既不甚清晰，且甲○○所言之內容甚多（參見偵查卷八一頁，檢察官質以
    ：「當時交錢給丙○○？」，甲○○則敘述如何與乙○○一道前往墓地，乙○○
    在何處遇見丙○○，及乙○○交款等情），依檢察官當時之筆錄之記載，係甲○○稱：「乙○○就把錢交給丙○○」（偵查卷八一頁第四行），其文字雖與錄音
    帶中言詞有若干出入，惟查，被害人甲○○，證人丁○○、乙○○於偵查、審判
    中之陳述均稱錢確有交付被告，於本院更審調查時，彼三人仍如是供述（見原審
    卷三三至三五頁；本院上訴卷三０至三三頁；本院卷四七至五三頁），而被害人
    甲○○於本院調查時亦補充稱：在檢察官偵查時是講乙○○交付款項之地點與伊
    等距離十幾公尺，在轉彎處，但確實有看見乙○○交付二十萬元予被告等語，故
    被害人甲○○於上開檢察官偵查時所言，只是做更多之敘述，且依被告辯護人所
    言之內容，被害人甲○○亦稱錢是交了就好之意，並非否認被告未收受金錢，參
    以被害人甲○○等人所使用之墓地係公墓（甲○○等人主觀上之認識，本案事實
    上亦非公墓之墓地），且面積多達六十坪，若非申請核准，且支付相當之使用費
    用當無可能，此係一般人之認識，而事實上甲○○亦委請乙○○施做風水（造墓
    ）並交付乙○○二十萬元申請使用墓地之使用費用，於乙○○交款時亦在場，況
    甲○○亦收到偽造之坪林鄉公所寄發之「墓地使用許可證」，而甲○○、丁○○
    、乙○○三人既一致供述與被告接觸、連繫，向被告申請使用，交付被告使用費
    用等情，是彼三人所供應可採信。又被告一再指稱甲○○等三人供述互有出入云
    云，惟查，丁○○、乙○○之學歷均不高，且本案發生後迄調查局開始調查時已
    近一年，且本案發生之過程亦久，況甲○○等三人申請使用墓地，並不知非法使
    用，對過程之敘述縱有部分出入，亦難逕認彼三人所述不實，被告所辯尚不足採
    。
  (五)被害人甲○○所使用之土地，經台北縣新店地政事務所測量結果，並非第八公墓
    之基地範圍內，此有該地政事務所土地複丈成果圖一紙在卷可查（見偵查卷六一
    頁），而被害人甲○○事先並不知情，復經甲○○於偵查中供明（見偵查卷五四
    頁背面），而證人乙○○於本院調查時亦稱：「（墓地是在坪林第八公墓內？）
    經測量是第八公墓外，但是進公墓的路，旁邊有很多人做了十幾門，應是第八公
    墓」等語（見本院卷四八頁背面），足以證明被害人甲○○及造墓施工之乙○○
    均不知土地在坪林鄉第八公墓之外，而被告既係公墓之管理員，對公墓之範圍自
    係知之甚詳，且其於原審具狀答辯時亦稱：鄉公所之人從未真正取締過濫葬之事
    ，僅於口頭警告，希望安葬時不要影響鄰近之墓主，造成紛爭，仍儘可能在公墓
    之範圍內等語（見原審卷三八頁背面），可證被告第八公墓土地之範圍韔甚詳，
    而對上開甲○○所欲使用之土地，非屬第八公墓之土地亦係明知。又本案甲○○
    所收受之二份墓地使用許可證均係偽造之公文書，且其上「台北縣坪林鄉坪林村
    辦公處印」及「鄉長黃銘豐」之印文均係偽造，此業經台北縣坪林鄉公所以八十
    六年八月二十日北縣坪民字第六八０七號函復林錦燦，有該公文附於偵查卷可憑
    （見偵查卷六０頁），而「台北縣坪林路坪林村辦公處印」及「鄉長黃銘豐」之
    正確印文均與上開偽造使用許可證上之印文不同，此亦有真正之印文附卷可查（
    見偵查卷廿九頁，本院卷四五頁），再者，該二紙使用許可證既係台北縣坪林鄉
    公所製發，竟蓋用「台北縣坪林鄉坪林村辦公處印」，亦與一般之公文有明顯之
    不符，是該二紙墓地使用許可證及其上之「台北縣坪林路坪林村辦公處印」、「
    鄉長黃銘豐」係偽造應可認定。又被告辯稱該二紙許可證並非伊所書寫一節，查
    該二紙許可證筆跡固有不同，然本件被害人甲○○從頭到尾均與被告連繫，證人
    乙○○亦供述確有交付金錢，證人丁○○亦為相同之供述，被告確有上開偽以核
    准使用公墓墓地詐欺財物之事實，而上開公墓墓地使用許可證係用以取得被害人
    甲○○之信任，使證人乙○○得以開始造墓之必要文件，自與被告詐欺財物之犯
    行有關，且係必要之文件，雖非被告所為，但此係被告必須製作之文書，又有甲○○所提供之相關資料，自係被告參與所為，且偽造公印、印章及偽造許可證公
    文書之人係另有他人，亦足認定。
  (六)查被告於八十五年間在台北縣坪林鄉擔任公墓管理員之職務，而公墓墓地使用許
    可證核發業務確是公墓管理員所經辦之業務，業經台北縣坪林鄉公所查明函復本
    院，此有該鄉公所八十九年四月十一日八九北縣坪民字第一四八九號函八十九年
    五月八日八九北縣坪民字第三五五四號函在卷可查（見本院卷六三、七三頁），
    故核發公墓墓地使用許可證為被告之職務可以認定。
  (七)按刑法上所稱公印，乃指公署所用之印信，而依院字第二六八０號解釋，保甲長
    辦公處經呈准由縣市政府刊發之圖記，應認為公印。上開「台北縣坪林鄉坪林村
    辦公處印」之製作，依印信條例第六條第一項規定，「中央及地方機關之印信，
    其首長為委任者，由其所屬主管部、會或省（市）縣（市）政府依定式製發」，
    依本院向台北縣政府函查「台北縣坪林鄉坪林村辦公處印」之製作過程如何，台
    北縣政府函復稱；「因時間久遠，該（即指「台北縣坪林鄉坪林村辦公處印」）
    圖記之製作時間及拓模已不可考」，惟有關村辦公處印之製作程序，係依印信條
    例之規定製作，此有台北縣政府八十九年五月四日八九北府民行字第一五四一八
    七號函在卷可查（見本院卷六八頁），嗣本院再函台北縣坪林鄉公所查有關村辦
    公處之圖記如何製作，依台北縣坪林鄉公所函復稱：「村辦公處印信為歷屆交接
    延用製作程序係依規定程序製作」，此亦有台北縣坪林鄉公所八十九年四月十一
    日八九北縣坪民字第一四九八號函在本院卷可憑（見本院卷六三頁），查台灣實
    施地方自治歷程甚久，自民國四十三年起即設有村里辦公處，至台北縣坪林鄉坪
    林村辦公處成立時間亦隨歷屆村長改選而成立日期不一，此亦有台北縣坪林鄉公
    所八十九年五月二十四日八九北縣坪民字第四０三七號函在卷可憑（見本院卷八
    二頁），由以上台北縣政府、台北縣坪林鄉公所函之內容觀之，台北縣坪林鄉坪
    林村辦公處之成立時間久遠，其圖記之製作定程已無從查考，惟係依法定程序辦
    理，則依民國四十六年施行之印信條例之規定，該圖記係台北縣政府依定式製作
    刊發則可認定，故該圖記核係公印。又「刑法上所稱之公印文，係指公印所表現
    之印影，而所謂公印，乃指公署所用之印信。即表示公務機關或機關長官資格及
    其職務之印信俗稱大印與小官章。至於機關長官之簽名章，僅屬代替簽名用之普
    通印章，要非印信條例規定之『職章』，其所表現之印文亦非公印文，依此，原
    判決認定上訴人偽造之國有財產局台灣中區辦事處『處長王禮賢』之印文為公印
    文，即有可議」；「刑法第二百十八條所稱之公印，係指印信條例第二條所規定
    之印信，亦即表示公務機關或機關長官資格及其職務之公印而言，俗稱大印與小
    官章者屬之。至於機關長官之簽名章，僅屬代替簽名用之普通印章，要非印信條
    例規定之『職章』」，最高法院著有八十二年度台上字第三七七一號、八十六年
    度台上字第四六三一號判決可供參照，則上開偽造之「鄉長黃銘豐」條戳，係機
    關長官之簽名章，僅屬代替簽名用之普通印章，附此敘明。
  (八)綜上所述，事證明確，被告上開犯行應堪認定，自應依法論科。
二、按被告為台北縣坪林鄉之公墓管理員，職司公墓之管理及核發公墓墓地使用許可
    證，利用其管理公墓之職務上機會，明知坪林鄉之公墓不准非設籍坪林鄉之人埋
    葬，且僅可使用九平方公尺，竟利用不知情之林錦燦、甲○○申請使用之機會，
    且甲○○等人所欲申請使用之土地並非第八公墓範圍內，竟利用甲○○之錯誤，
    詐欺財物，嗣並偽造公墓墓地使用許可證取得甲○○之信任，核其所為係犯貪污
    治罪條例第五條第一項第二款之利用職務上機會詐欺財物罪，查貪污治罪條例於
    八十五年十月二十三日修正公布實施，而依據法令從事公務之人員，利用職務上
    之機會，詐取財物者，修正前貪污治罪條例第五條第一項第二款規定處七年以上
    有期徒刑，得併科新台幣二百萬元以下罰金，而依修正後之貪污治罪條例第五條
    第一項第二款規定則處七年以上有期徒刑，得併科新台幣六千萬元以下罰金；比
    較新舊法之結果，以行為時法即八十五年十月二十三日修正前貪污治罪條例第五
    條第一項第二款規定有利於被告。至被告偽造台北縣坪林鄉之墓地使用許可證並
    持以行使部分，核係犯刑法第二百十六條、第二百十一條之行使偽造公文書罪。
    被告為偽造上開許可證之公文書，其與不知名之成年人偽刻「台北縣坪林鄉坪林
    村辦公處印」公印及「鄉長黃銘豊」之印章各一個及各該印文之行為，係偽造台
    北縣坪林鄉公墓墓地使用許可證公文書之部分行為，不另論罪；另被告於偽造公
    文書後復持以行使，其偽造公文書之低度行為為行使公文書之高度行為所吸收，
    亦不另論罪。被告連續二次行使偽造公文書之犯行，時間緊接，所犯構成要件相
    同，顯係基於概括犯意，應依連續犯之規定以一罪論，並依法加重其刑，又被告
    就偽造公文書部分犯行，與不知名之成年人間有犯意之聯絡及行為之分擔，此部
    分應論以共同正犯。被告所犯上揭利用職務上之機會詐取財物及行使偽造公文書
    二罪間，有方法結果之牽連關係，應從一重之八十五年十月二十三日修正前貪污
    治罪條例第五條第一項第二款利用職務上之機會詐取財物罪處斷，至其先後收取
    二十萬元及四萬元，係接續為之，應僅係一行為，屬單純一罪。
三、原判決以被告犯行明確，論罪科刑，本非無據，惟查原判決(一)其主文第二項及事
    實、理由欄內將被告偽刻之「台北縣坪林鄉坪林村辦公處印」誤載為「台北縣坪
    林鄉公所關防」，(二)未就被告偽造公文書部分論以共同正犯，且結論所引條文中
    ，漏引修正前貪污治罪條例第十七條，並贅引刑法第五十六條。是被告上訴雖無
    理由，而原判決既有可議，自應撤銷改判。審酌被告身為公墓管理員，竟准許他
    人任意在公有土地上埋葬，嚴重違背其所負之職務及其犯罪動機、目的、手段、
    詐欺財物有二十四萬元，犯罪所生之危害及犯罪後之否認犯行等一切情狀，量處
    有期徒刑七年六月，又被告係犯貪污治罪條例之罪，且宣告有期徒刑以上之刑，
    爰依八十五年十月二十三日修正前貪污治罪條例第十六條之規定，宣告褫奪公權
    五年。至被告所犯上揭之罪，所得之財物二十四萬元均由被害人甲○○支付，爰
   依修正前貪污治罪條例第九條規定宣告應予追繳發還被害人甲○○，如全部或一
    部無法追繳時，應以被告丙○○財產抵償之。又偽造之二紙公墓墓地使用許可證
    ，其中一張記載面積一八二平方公尺之許可證已經交付被害人甲○○，非被告所
    有，另一張面積記載三十坪之許可證則由甲○○寄回予被告收受，故該一面積記
    載為三十坪之許可證，仍屬於被告所有，且供犯罪所用之物，惟無證據證明該紙
    許可證已經滅失，故該面積為三十坪之許可證應諭知沒收（包含其上之偽造之「
    台北縣坪林鄉坪林村辦公處印」印文及「坪林鄉長黃銘豊」印文各一枚），另被
    告寄交甲○○之許可證（即面積記載一八二平方公尺），其上偽造之「台北縣坪
    林鄉坪林村辦公處印」印文及「坪林鄉長黃銘豊」印文各一枚，及偽造之「台北
    縣坪林鄉坪林村辦公處印」一方、「坪林鄉長黃銘豊」印章一個，既均無證據證
    明已經滅失，依刑法第二百十九條之規定，不論屬於被告與否均應依法宣告沒收
    。
據上論斷，應依刑事訴訟法第三百六十九條第一項前段、第三百六十四條、第二百九
十九條第一項前段、八十五年十月二十三日修正前貪污治罪條例第二條前段、第五條
第一項第二款、第九條、第十六條、第十七條，刑法第十一條、第二條第一項但書、
第二百十六條、第二百十一條、第五十五條、第三十八條第一項第二款、第二百十九
條判決如主文。
本案經檢察官郭弘佑到庭執行職務。
中      華      民      國    八十九    年      七      月      五      日
                              臺灣高等法院刑事第十三庭
                                  審判長法  官  常  尚  信
                                        法  官  盧  彥  如
                                        法  官  周  占  春
右正本證明與原本無異。
如不服本判決應於收受送達後十日內向本院提出上訴書狀，其未敘述上訴之理由者並
得於提起上訴後十日內向本院補提理由書（均須按他造當事人之人數附繕本）。
                                        書記官  蕭  麗  珍
中    華    民    國    八十九    年       七       月        七        日
附錄：本判決論罪科刑法條全文
    附  表
  ┌────────────────────────────────────┐
  │一、偽造之「台北縣坪林鄉坪林村辦公處印」壹方                            │
  ├────────────────────────────────────┤
  │二、偽造之「坪林鄉長黃銘豊」印章壹個                                    │
  ├────────────────────────────────────┤
  │三、偽造之「台北縣坪林鄉公墓地使用許可證」壹張（其上記載面積為三十坪之  │
  │    許可證，包含偽造之「台北縣坪林鄉坪林村辦公處印」印文及「坪林鄉長黃  │
  │    銘豊」印文各一枚）                                                  │
  ├────────────────────────────────────┤
  │四、偽造之「台北縣坪林鄉公墓地使用許可證」壹張（其上記載面積為一八二平  │
  │    方公尺之許可證）上「台北縣坪林鄉坪林村辦公處印」印文及「坪林鄉長黃  │
  │    銘豊」印文各壹枚                                                    │
  └────────────────────────────────────┘


司法院資訊處製作；財團法人民間司法改革基金會備份。
